臺灣新北地方法院民事裁定  
111年度消債更字第291號
聲  請  人  黃寶慧
                    居新北市○○區○○路0段00巷0弄00號0    樓000室
代  理  人  温毓梅律師（法扶律師）
上列當事人因消費者債務清理事件，聲請更生，本院裁定如下：
    主  文
聲請人黃寶慧自中華民國111年10月25日上午10時起開始更生程
序。
命司法事務官進行更生程序。
    理  由
一、按債務人不能清償債務或有不能清償之虞者，得依本條例所
    定更生程序，清理其債務；債務人無擔保或無優先權之本金
    及利息債務總額未逾新臺幣（下同）1,200萬元者，於法院
    裁定開始清算程序或宣告破產前，得向法院聲請更生；債務
    人對於金融機構負債務者，在聲請更生或清算前，應向最大
    債權金融機構請求協商債務清償方案，或向其住、居所地之
    法院或鄉、鎮、市、區調解委員會聲請債務清理之調解，消
    費者債務清理條例（下稱消債條例）第3條、第42條第1 項
    、第151條第1項分別定有明文。又法院開始更生程序之裁定
    ，應載明其年、月、日、時，並即時發生效力；法院裁定開
    始更生或清算程序後，得命司法事務官進行更生或清算程序
    ，必要時得選任律師、會計師或其他適當之自然人或法人一
    人為監督人或管理人，消債條例第45條第1項、第16條第1 
    項分別定有明文。
二、本件聲請意旨略以：聲請人積欠金融機構等債務金額計2,02
    0,285元，於5年內未從事營業活動，且有不能清償債務之情
    事。聲請人自民國110年8月起迄今任職於頂佶企業有限公司
    ，擔任清潔服務人員，每月薪資約24,787元，每月必要生活
    費用為17,424元。聲請人因積欠現金卡債務，利息太高，後
    無力償還，是聲請人確有不能清償債務情事甚明，爰依法聲
    請准予裁定本件開始更生程序等語。
三、經查：
  ㈠聲請人於110年11月4日向臺灣臺北地方法院聲請債務清理之
    前置調解，最大債權銀行中國信託商業銀行股份有限公司（
    下稱中國信託銀行）於110年11月23日提出陳報狀陳報各債
    權銀行總對外債權金額為4,834,343元，對外債權本金為1,6
    66,968元，經與聲請人律師聯絡，銀行及外債每月還款能力
    為5,000元，依債權本金計算已超過協商總期數，無調解成
    立之可能等語，並於110年12月13日調解期日未到庭調解，
    因而調解不成立等情，此有中國信託銀行債權人債權陳報狀
    、調解程序筆錄、調解不成立證明書等附於臺灣臺北地方法
    院110年度北司消債調字第446號卷（下稱北司消債調卷）可
    參。是以，本件聲請人所為本件更生聲請可否准許，應審究
    聲請人其現況是否有消債條例第3條規定之「不能清償債務
    或有不能清償之虞」之情事而定。
　㈡聲請人主張之前開事實，業據其提出戶籍謄本、財產及收入
    狀況說明書、債權人清冊、財團法人金融聯合徵信中心查詢
    當事人綜合信用報告、108至110年度綜合所得稅各類所得資
    料清單、全國財產稅總歸戶財產查詢清單、勞工保險被保險
    人投保資料表、郵政存簿儲金簿、租賃契約書、電費證明、
    健保資料、臺灣臺北地方法院調解不成立證明書、頂佶企業
    有限公司員工薪資條、保險業通報作業資訊系統資料查詢結
    果表、國泰人壽保險單、更生方案、安泰銀行活期儲蓄存款
    存摺、頂佶企業有限公司在職證明及員工薪資條、臺灣新竹
    地方法院111年1月24日新院玉110司執助禹1659字第1119000
    696號執行命令、康和期貨股份有限公司月對帳單等件資料
    為證（見北院消債調卷第3至16頁、臺灣臺北地方法院111年
    度消債更字第111號卷（下稱北院卷）第167至213頁、本院
    卷第41至93頁）。經核：
　 1.聲請人稱其自110年8月25日起迄今任職於頂佶企業股份有
     限公司，每月薪資收入約24,787元，本院參酌聲請人自110
     年8月起至111年7月止每月薪資計算結果為21,209元【計算
     式：5,236+23,576+23,576+24,376+23,576+17,167+6,752+
     28,477+24,777+28,919+23,287+24,787)/12月=21,209，元
     以下四捨五入】，此有聲請人提出之110年度綜合所得稅各
     類所得資料清單、郵政存簿儲金簿、頂佶企業有限公司在
     職證明及員工薪資條、勞工保險被保險人投保資料表等影
     本為證（見北院卷第167至179、189至190頁、本院卷第55
     至61、67至69頁），堪認聲請人每月可處分所得為21,209
     元。
  2.聲請人陳報其每月生活必要支出包含膳食費6,000 元、房屋
    租金8,000 元、勞保費552元、健保費372元、電費1,000 元
    、交通費1,000 元、其他費用500 元，共計17,424元等節，
    有聲請人所提之財產及收入狀況說明書可參（見本院卷第41
    頁）。審酌聲請人所列每月必要支出並未超過新北市政府所
    公告之新北市111年度最低生活費用每人每月15,800元之1.2
     倍即18,960元（消債條例第64條之2 參照）之標準，應可
    採信。
　㈢因此，以聲請人每月可處分所得21,209元，扣除每月生活必
    要支出17,424元後，每月僅剩餘3,785元（計算式：21,209
    元－17,424元＝3,785元）。最大債權銀行中國信託銀行陳報
    聲請人積欠各債權銀行對外債權本金為1,666,968元，倘依
    目前金融機構常見「180期、零利率」之優惠清償方案計算
    ，此部分債務每月須清償9,261元（計算式：1,666,968÷180
    ＝9,261），聲請人顯然已無法負擔，遑論聲請人尚有負欠其
    他債權人之債務未列入，堪認聲請人客觀上處於因欠缺清償
    能力而不足以清償債務之經濟狀態，符合消債條例第3條所
    規定「債務人不能清償債務」之情形。
四、綜上所述，本件聲請人為一般消費者，並未從事營業活動，
    其有不能清償債務之情，又其所負無擔保或無優先權之債務
    並未逾1,200萬元，且未經法院裁定開始清算程序或宣告破
    產，復查無消債條例第6條第3項、第8條或第46條各款所定
    駁回更生聲請之事由存在，則聲請人聲請本件更生，即屬有
    據，應予准許。
五、又聲請人應於更生程序開始後，由債權人會議可決或由法院
    裁定認可其更生方案後方能實行，倘未能經債權會議可決或
    經法院裁定認可，則依消債條例第61條第1項規定，除有同
    條例第12條、第64條規定情形外應續行清算程序。進入更生
    程序後，其無擔保債權均須藉更生程序以獲得清償，聲請人
    應盡所能節約支出，並應努力工作以增加還款之成數及總金
    額，是於更生程序中，擬定足以為債權人接受，或可經法院
    認為公允之更生方案以供採擇，俾免更生程序須致清算程序
    之程度，附此敘明。
六、依消債條例第11條第1項、第45條第1項、第16條第1項，裁
    定如主文。
中　　華　　民　　國　　111 　年　　10　　月　　25　　日
                  民事第一庭    法　官　毛崑山
上為正本係照原本作成
本裁定不得抗告
本裁定已於民國111年10月25日上午10時公告
中　　華　　民　　國　　111 　年　　10　　月　　25　　日
                                書記官　童淑敏